臺灣臺北地方法院民事判決　　　　　　　　94年度建字第48號
原　　　告　華鋁實業有限公司
法定代理人　乙○○
被　　　告　甲○○
　　　　　　　　　　　　號3樓.
　　　　　　偉鑫營造有限公司
　　　　　　　　　　　　之1
法定代理人　丙○○
上列當事人間給付工程款事件，本院於中華民國九十四年五月十
九日言詞辯論終結，判決如下：
    主  文
原告之訴及假執行之聲請均駁回。
訴訟費用由原告負擔。
    事實及理由
甲、程序方面：
一、按訴狀送達後，原告不得將原訴變更或追加他訴。但有下列
    各款情形之一者，不在此限：二、請求之基礎事實同一者。
　　七、不甚礙被告之防禦及訴訟之終結者。民事訴訟法第255
  　條第1項第2、7款定有明文。查原告原為乙○○，嗣因發現
    本件簽約之當事人為以乙○○為法定代理人之華鋁實業有限
    公司（下簡稱華鋁公司），故在同一工程之工程款請求之基
    礎事實，且在第一次言詞辯論期日時即變更原告為華鋁公司
    下，當不甚礙被告之防禦及訴訟之終結，揆諸上開法條第1
　  項第2、7款規定，應予准許，先予敘明。
二、被告甲○○未於最後言詞辯論期日到場，核無民事訴訟法第
    386 條所列各情形，因原告之聲請，由其一造辯論而為判決
    。
乙、原告主張：
一、兩造簽訂工程承攬合書，原告已依約施作完畢，本件施工付
    款方式及日期，約定第一期新臺幣（下同）120,000元簽約
    金，第二期600,000元（含鋁圍幕完成十日內支付現金60%（
    現金票)），40％四十天期票，第三期450,000元，各一半現
    金及期票，第四期230,000元，依合約於民國92年12月20日
    完成第三期工程，只領120,000元訂金，50,000元之工程款
    付現，200,000元被跳票，開第三期一張400,000元發票領不
    到工程款，致血本無歸，爰依法提起本件訴訟。
二、原告已請款項為第一期訂金及第二期現金，至於第二期票
    400,000元跳票，另一張第二期票150,000元尚未支付，共計
    550,000元，爰請求如訴之聲明。
三、原告是與被告偉鑫營造有限公司（下簡稱偉鑫公司）之股東
    即被告甲○○簽約，發票是開給偉鑫公司。因為他有分主契
    約及其他契約，原告是屬於其他契約內，原告到後面才知道
    鋁門窗不是主契約部分。系爭契約上有偉鑫公司簽章。請款
    部分我只請前面兩期的款項，第三期也有做，但沒有請款。
    總工程款是1,400,000元。
四、原告做到第三期，是按契約做的，第一期是外框，第二期是
    帷幕牆，第三期是內框，包括裝玻璃，但沒有計算到第三期
    。我們打契約不會對個人，而是對公司，在現場被告甲○○
    透露給我他是偉鑫公司股東，我看印章，所以相信他是代表
    偉鑫公司，而且每次發票都是開給偉鑫公司，我們希望偉鑫
    公司應該給我們錢。
五、原告告甲○○是因為他開出來的票跳票，而且他在工地是經
    事者。原告偉鑫公司、甲○○是一樣的，他們是一體的，契
    約當事人是偉鑫公司。偉鑫公司為何可以忍受一個人任意使
    用他們的印章？偉鑫公司不承認甲○○任何動作，為何承攬
    北投教會工程時，要做甲○○的保證人？
六、訴之聲明：
（一）被告應給付原告550,000元，及自起訴狀繕本送達被告翌
      日起至清償日止，按年息5%計算之利息。
（二）原告願供擔保，請求宣告准予假執行。
丙、被告則分別以下列辯詞置辯：
一、被告偉鑫公司方面：
（一）被告從未與原告簽訂任何契約，亦未委託他人與原告訂約
      ，也從未付任何款項給原告。被告與北投行道會簽訂之工
      程合約並未承攬鋁窗之項目，何來與原告簽訂鋁窗工程合
      約書？被告偉鑫公司承包後有轉包給被告甲○○，系爭契
      約上面公司的印章都不是我們的。原告說發票開給偉鑫公
      司是矛盾，開給我們是錯誤的，我們發票就還給他，發票
      是今年二月還給他們，因為是跨年度，會計有交接，是我
      們會計發現的。
（二）本工程鋁窗部分，系爭契約印文不是我們的印章，可能是
      甲○○自己刻的，這鋁窗部分是甲○○與教會自己簽的。
      被告偉鑫公司沒有看過這個印章，也沒有授權甲○○。沒
      有叫他去刻章，也沒有交給他。
（三）訴之聲明：
　　１、原告之訴駁回。
　　２、如受不利判決請准提供擔保免假執行。
二、被告甲○○雖未於最後言詞辯論期日到庭辯論，惟據其前曾
    以下列辯詞資為抗辯：
（一）被告偉鑫公司是北投行道會承包建築工程，原告是承包建
      築工程完工後，被告甲○○係單獨與原告簽約承作鋁門窗
      ，偉鑫公司與系爭合約無關。原告沒有完成全部的工程，
      如何可以要求全部的工程款。原告只拿他做好的部分。
（二）系爭契約因為是在偉鑫公司工地事務所簽的，蓋的時候偉
      鑫公司知道。這個章是另外工程，被告偉鑫公司交付給我
      的章。
（三）訴之聲明：駁回原告之訴及假執行之聲請。
丁、得心證之理由：
一、原告主張伊與被告偉鑫公司簽訂系爭工程合約等情，固據其
    提出承攬契約書影本為證，惟為被告偉鑫公司所否認，被告
    二人並分別為上開之辯詞，故本件爭執點在被告偉鑫公司是
    否與原告簽訂系爭承攬契約？
二、經查系爭承攬契約上之簽約人固記載為偉鑫公司及華鋁公司
    ，惟其上所蓋之偉鑫公司章及代表人丙○○章，業為被告偉
    鑫公司否認為真正，則原告必須就系爭契約上偉鑫公司章及
    代表人之章為真正之有利於己之事實負舉證責任。查被告甲
    ○○於本院94年3月31日言詞辯論期日時固稱上開印章蓋的
    時候偉鑫公司知道云云，惟被告甲○○亦稱上開印章係另外
    工程，由被告偉鑫公司交付給伊的章，係伊單獨與原告簽約
    承作鋁門窗，偉鑫公司與系爭合約一點關係也沒有等語，可
    見上開印章縱然為真正，亦是被告偉鑫公司為其他工程而交
    予被告甲○○，被告甲○○並未經被告偉鑫公司授權代理與
    原告簽訂系爭承攬契約，況原告舉證人李表順欲證明證人所
    開發票亦係被告偉鑫公司收的時，證人李表順所提出之預拌
    混凝土採購合約書上之偉鑫公司印章，亦與系爭承攬契約上
    之偉鑫公司印章，以肉眼即得看出顯然不同，是以證人李表
    順與被告偉鑫公司簽訂之契約縱為真正，亦無法證明系爭承
    攬契約書上之偉鑫公司及代表人印章為真正。
三、又按由自己之行為表示以代理權授與他人，或知他人表示為
    其代理人而不為反對之表示者，對於第三人應負授權人之責
    任。但第三人明知其無代理權或可得而知者，不在此限。民
    法第169條固定有明文。然查被告甲○○縱然係以另外工程
    之被告偉鑫公司印章蓋於系爭承攬契約書上，惟被告偉鑫公
    司否認有授權被告甲○○將上開印章蓋於系爭承攬契約之行
    為及對被告甲○○與原告簽約之事實知情，當無法以被告甲
    ○○自行向原告表示伊為被告偉鑫公司之股東，即認有表見
    代理之情。至原告主張被告偉鑫公司與甲○○為一體云云，
    顯係對法人與自然人為分別獨立之權利主體之法律觀念有所
    誤解，自無法認定被告甲○○以被告偉鑫公司股東身分與原
    告簽訂系爭承攬契約，即認效力及於被告偉鑫公司。
四、再查原告係主張與被告偉鑫公司簽訂系爭承攬契約，被告甲
    ○○係主張係伊個人與原告簽訂上開契約，故原告與被告甲
    ○○就系爭契約並未達於意思合致，亦無法認定系爭契約存
    在於原告與被告甲○○之間。惟被告甲○○如以被告偉鑫公
    司名義，無權代理與原告簽約，則原告或得另案依民法第11
    0條規定請求被告甲○○負損害賠償責任，附此敘明。
五、綜上所述，原告依承攬契約法律關係，請求被告二人給付工
    程款550,000元及法定遲延利息，為無理由，應予駁回。原
    告受敗訴判決，其假執行之聲請即失所依據，應併予駁回。
六、因本案事證已臻明確，兩造其餘主張陳述及所提之證據，經
    本院審酌後，認與判決結果無影響，爰不一一論駁，附此敘
    明。
戊、訴訟費用之裁判依據：民事訴訟法第78條。
中　　華　　民　　國　　94　　年　　5 　　月　　31　　日
                  民事第二庭    法　官　黃雯惠
以上正本係照原本作成。
如對本判決上訴須於判決送達後20日內向本院提出上訴狀。
中　　華　　民　　國　　94　　年　　5 　　月　　31　　日
                                書記官　林玗倩
